臺灣苗栗地方法院交通事件裁定　　　　100年度交聲字第340號
移送機關　　交通部公路總局新竹區監理所苗栗監理站
異　議　人　劉濬誼
上列異議人因違反道路交通管理處罰條例聲明異議案件，不服交
通部公路總局新竹區監理所苗栗監理站100 年9 月26日竹監苗字
第裁54-F00000000號裁決所為處分（舉發通知單案號：苗縣警交
字第F00000000 號），本院裁定如下：
    主  文
異議駁回。
    理  由
一、原處分意旨略以：異議人即受處分人劉濬誼於民國100 年9
    月19日0 時44分駕駛車牌號碼S2-6223 號自用小客車，行經
    苗栗縣通霄鎮通灣里台1 線130.4K處為苗栗縣警察局通霄分
    局埔口派出所警員舉發「汽車駕駛人拒絕接受第35條第1 項
    各款測試之檢定（交通事故查獲）」違規，移送機關即原處
    分機關爰依道路交通管理處罰條例第35條第4 項、第67條第
    2 項暨違反道路交通管理事件統一裁罰基準及處理細則第41
    條第4 項，裁處異議人罰鍰新臺幣（下同）60,000元、吊銷
    駕駛執照，3 年內不得考領駕駛執照，原處分並無不法等語
    。
二、異議意旨略以：異議人於100 年9 月19日凌晨0 時許駕駛車
    牌號碼S2-6223 號自用小客車，於苗栗縣通霄鎮通灣里台1
    線130.4 公里處擦撞路邊安全島，經埔口派出所警員到場處
    理，警員到場後見異議人疑似酒後駕車，遂要求進行酒測，
    異議人因剛經歷車禍之驚嚇，對警員之要求無法立即反應，
    警員遂通知異議人之父母到場，異議人於父母到場後即主動
    告知警員願接受酒測，惟警員竟拒絕異議人進行酒測，並旋
    即開出舉發違反道路交通管理事件通知單，異議人表示不服
    而拒簽，警員遂於該通知單上註記拒簽收字樣，異議人為此
    經原處分機關裁處罰鍰60,000元，吊銷駕駛執照，3 年內不
    得考領駕駛執照；然異議人並非故意拒絕進行酒測，原處分
    機關所為之處分顯已違反道路交通管理處罰條例第35條第1
    項之規定，且裁罰3 年內不得考領駕駛執照之處分，業已違
    行政程序法規定之比例原則，是本件之處分顯有違法之處，
    並影響異議人家中生計甚鉅，爰聲明異議等語。
三、按道路交通管理處罰條例第35條第1 項第1 款、第4 項規定
    「汽車駕駛人，駕駛汽車經測試檢定酒精濃度超過規定標準
    者，處新臺幣15,000元以上60,000元以下罰鍰，並當場移置
    保管其車輛及吊扣其駕駛執照1 年」、「汽車駕駛人拒絕接
    受第1 項測試之檢定者，處新臺幣60,000元罰鍰，並當場移
    置保管其車輛及吊銷其駕駛執照；如肇事致人重傷或死亡者
    ，吊銷該駕駛執照，並不得再考領」；又「汽車駕駛人，曾
    依第35條第4 項後段之規定吊銷駕駛執照者，終身不得考領
    駕駛執照；汽車駕駛人，曾依第35條第4 項前段之規定吊銷
    駕駛執照者，3 年內不得考領駕駛執照。」道路交通管理處
    罰條例第67條第1 項、第2 項，亦分別定有明文。
四、本件異議人劉濬誼駕駛車牌號碼S2-6223 號自用小客車於上
    開時、地經警製單逕行舉發「汽車駕駛人拒絕接受第35條第
    1 項各款測試之檢定（交通事故查獲）」之違規，異議人對
    舉發警員於上開違規時地有要求其進行酒測，異議人未立即
    接受酒測一節並不否認，認其係對事後向舉發警員請求酒精
    濃度測試遭拒、且原處分機關據此裁處吊銷異議人駕駛執照
    及3 年內不得考領駕駛執照之處分有違反比例原則及違法之
    處云云。經查：
（一）按前揭道路交通管理處罰條例第35條自86年1 月22日修正
      增定就有「拒絕酒精濃度測試檢定」之情形者，應課予罰
      鍰60,000元、當場移置保管該汽車及吊銷該駕駛執照之裁
      罰，較諸同條第1 項規定飲酒駕車之處罰：「汽車駕駛人
      ，駕駛汽車經測試檢定有酒精濃度超過規定標準者，處新
      臺幣15,000元以上60, 000 元以下罰鍰，並當場移置保管
      該汽車及吊扣其駕駛執照1 年」，更為嚴厲，目的在於不
      使拒絕酒精濃度測試檢定之駕駛人反而獲得寬典，否則無
      異鼓勵駕駛人拒絕接受測試，而直接給予酒精濃度超過規
      定標準之最高罰鍰60,000元，並於違規行為人有未肇事而
      經警要求進行酒精濃度測試而拒絕接受測試者，除應依道
      路交通管理處罰條例第35條第4 項前段之規定裁罰60,000
      元之罰鍰、吊銷駕駛執照，應依道路交通管理處罰條例第
      67條第2 項規定併予裁處3 年內不得考領駕駛執照；甚違
      規行為人有肇事致人重傷或死亡而有拒絕進行酒精濃度測
      試情形時，依道路交通管理處罰條例第35條第4 項後段併
      予裁處吊銷其駕駛執照並終身不得考領駕駛執照，此於道
      路交通管理處罰條例第67條第1 項亦定有明文，是道路交
      通管理處罰條例第35條第4 項前段、第67條第2 項之規定
      ，與行政程序法所規定之比例原則並無抵觸，原處分機關
      於違規行為人有「拒絕酒精濃度測試」違規時，依道路交
      通管理處罰條例第35條第4 項規定裁罰並無違誤，合先敘
      明。
（二）次按道路交通管理處罰條例第35條第4 項關於處罰之基礎
      ，係因人體內酒精含量由開始飲酒時之0 ％，依飲酒量漸
      漸累積增加，在完成飲酒時體內酒精含量達到最高，隨後
      依代謝率逐漸代謝。基此，倘駕駛人遭警員攔停後，積極
      拒絕接受酒精濃度測試檢定或消極推諉拖延酒精濃度測試
      檢定之時間，致其體內酒精濃度因時間經過而逐漸代謝降
      低，對於其他立即配合測試之駕駛人顯有不公。是內政部
      警政署於90年8 月23日以（90）警署交字第175739號函明
      示有關「拒絕接受酒精濃度測試檢定」構成要件，應以警
      方明確告知駕駛人酒精濃度測試標準流程及方法後，駕駛
      人仍積極或消極拒絕測試，即可判定為「拒絕接受酒精濃
      度測試檢定」；而交通部於90年8 月14日以（90）交路字
      第048748號函亦明示尊重內政部警政署有關上開「拒絕接
      受酒精濃度測試檢定」之處理意見。而內政部警政署於92
      年1 月6 日以警署交字第09200043162 號函頒之警察人員
      對酒後駕車當事人實施強制作為應注意事項載明於酒後駕
      車未肇車，而汽車駕駛人拒絕接受酒精濃度測試檢定，未
      以顯然不當之言語或行動相加於執勤員警時，執勤員警應
      表明身分，並告知目前在執行取締酒後駕車勤務，請汽車
      駕駛人配合實施測試檢定，並向其說明實施酒精濃度測試
      檢定之程序，倘該汽車駕駛人拒絕接受酒精濃度測試檢定
      ，應運用技巧溝通、勸導或警告將依據道路交通管理處罰
      條例第35條第4 項規定，處新臺幣6 萬元罰鍰、當場移置
      保管車輛及吊銷其駕駛執照，且3 年內不得考領。汽車駕
      駛人如仍拒絕接受酒精濃度測試檢定，應製單舉發，並當
      場移置保管其車輛。是本院亦認為有無「拒絕接受酒精濃
      度測試檢定」，應以汽車駕駛人實質作為據以判斷，縱汽
      車駕駛人未於舉發違規時明示拒絕接受酒精濃度測試檢定
      ，卻刻意消極推諉拖延接受酒精濃度測試檢定之時間，期
      使體內酒精濃度得因時間經過而代謝降低，即可規避酒精
      濃度超過規定標準而駕車之處罰，此不僅影響警方公權力
      之行使，更使取締酒醉駕車之執法，產生公平性之質疑。
      再者，依道路交通管理處罰條例第35條第4 項之文義解釋
      ，亦無從認知有意將汽車駕駛人消極推諉拖延接受酒精濃
      度測試檢定之情況排除在外。因此，只要汽車駕駛人有「
      拒絕接受酒精濃度測試檢定」之實質作為，無論係積極明
      示不接受酒精濃度測試檢定或消極推諉拖延接受酒精濃度
      測試檢定之時間，均有道路交通管理處罰條例第35條第4
      項規定之適用，而本件異議人於舉發警員到場命其進行酒
      精濃度測試時，並未立即配合警員進行相關測試，反延宕
      至異議人父母到場時方願進行酒測，顯已符合前揭所述有
      消極推諉拖延接受酒精濃度測試檢定時間之情狀，原舉發
      警員舉發異議人有違反道路交通管理處罰條例第35條第4
      項之規定，於法並無不合。
（三）綜前，本件異議人確於前述時、地，有拒絕接受酒精濃度
      測試檢定之違規事證明確。異議人上開所辯，無非卸責之
      詞，不足採信。原處分機關依道路交通管理處罰條例第35
      條第4 項、第67條第2 項、違反道路交通管理事件統一裁
      罰基準及處理細則第41條第4 項，裁處異議人罰鍰60,000
      元、吊銷駕駛執照，3 年內不得考領駕駛執照，核無違法
      或不當之處。從而，本件異議為無理由，應予駁回。
五、依道路交通案件處理辦法第19條，裁定如主文。
中    華    民    國  100     年    11    月    21    日
                  交通法庭法  官  林靜雯
以上正本證明與原本無異。
如不服本裁定應於送達後5日內向本院提出抗告狀。
                          書記官  劉千瑄
中    華    民    國  100     年    11    月    21    日